【裁判字號】    89,台非,61
【裁判日期】    890302
【裁判案由】    贓物
【裁判全文】
最高法院刑事判決                                  八十九年度台非字第六一號
    上訴人  最高法院檢察署檢察總長
    被  告  甲○○
右上訴人因被告贓物案件，對於台灣高等法院台中分院中華民國八十八年四月三十日
第二審確定判決（八十八年度上易字第八八九號，起訴案號：台灣南投地方法院檢察
署八十七年度偵字第三八五一號），認為違法，提起非常上訴，本院判決如左：
    主  文
原判決及第一審判決均撤銷。
甲○○收受贓物，處有期徒刑肆月，如易科罰金，以參佰元折算壹日。
    理  由
非常上訴理由稱：「按判決不適用法則，或適用不當者，為違背法令。又受有期徒刑
之執行完畢，或受無期徒刑或有期徒刑一部之執行而赦免後，五年以內再犯有期徒刑
以上之罪始為累犯。而二以上有期徒刑併執行者刑法第七十七條所定最低應執行之期
間，合併計算之。依第一項規定合併計算執行期間而假釋者，前條第一項規定之期間
，亦合併計算之，為刑事訴訟法第三百七十八條，刑法第四十七條、第七十九條之一
第一項第三項所明定。又二以上裁判各宣告之有期徒刑，接續執行時，應依刑法第七
十九條之一，合併計算假釋期間時，須待合併計算之刑期執行完畢，如執行中假釋出
獄，須假釋期滿，殘刑均以已執行論，始可認為執行完畢，亦為大院八十八年台非字
第二一八、三三六號兩判決所持之見解。本件台灣高等法院台中分院認被告甲○○於
（民國）八十七年八月二十八日上午八時許，明知綽號『阿忠』者所持之機車車牌，
係他人失竊之物，竟收受懸掛在自己機車上使用，所犯贓物罪為累犯，依刑法第四十
七條累犯規定加重其刑，因而駁回被告甲○○對第一審判決之上訴。係以被告甲○○
於八十五年間曾犯竊盜罪，經台灣南投地方法院判處有期徒刑八月，八十六年二月二
十四日執行完畢為論據。然查上開竊盜案件所處有期徒刑八月執行期間雖為自八十五
年六月二十五日至八十六年二月二十四日。但被告在八十三年六月違反麻醉藥品管理
條例，由同法院八十五年八月六日判處有期徒刑七月。又八十五年六月上旬至同月二
十五日犯肅清煙毒條例案件，同年八月二十一日經同法院判處有期徒刑三年二月。上
開肅清煙毒條例及違反麻醉藥品管理條例二罪，經定應執行刑為三年六月，接續在竊
盜案件有期徒刑八月之後，即自八十六年二月二十五日起至八十九年七月一日執行。
在接續執行中經法務部在八十七年三月十六日核准假釋，假釋中付保護管束。被告甲
○○在保護管束中再犯毒品危害防制條例罪，經法務部八十八年三月九日核准撤銷假
釋，假釋撤銷後其殘餘刑期尚有二年一月又十四日。以上有台灣南投地方法院檢察署
八十四年度偵字第四三六一號、八十五年度偵字第二九二二號、八十七年度偵字第三
八五一號、八十五年度執字第○九六號（台灣南投地方法院八十四年度訴字第四二二
號甲○○竊盜案件判決在八十五年度執字第○九六號案卷內）、九六七、一○八九號
、八十五年度執聲字第一八○號、八十五年度執緝字第一二七號、八十五年度執更字
第八四五號、八十七年度執聲字第六二一號、執護他字第三九六號、八十八年度執聲
他字第八六號、執更字第二二九號、執緝字第五八號、台灣南投地方法院八十五年度
訴字第三二四號、八十五年度易字第二八四號、八十七年度投刑簡字第六九八號、八
十七年度易字第七四六號、八十五年度聲字第四四二號、台灣高等法院台中分院八十
八年度上易字第八八九號，偵查、審判、執行案卷及案卷中所附之判決、裁定、執行
指揮書，法務部八十七年三月十六日法八七矯司字第○八五九號核准假釋函、八十八
年三月九日法八八矯司字第○○三八四一號撤銷假釋函可證。依照首揭法條及大院判
決之見解，被告甲○○竊盜罪所科之刑，應尚未執行完畢，自不構成刑法第四十七條
規定之累犯，不得依累犯規定加重其刑，原判決不察，誤依累犯規定加重其刑，即屬
適用法則不當。案經確定，且不利於被告，合依刑事訴訟法四百四十一條、第四百四
十三條提起非常上訴，請將該違背法令判決撤銷，另為適法之判決，以資救濟」等語
。
本院按判決不適用法則或適用不當者，為違背法令。而累犯之成立，以前受有期徒刑
執行完畢，或受無期徒刑或有期徒刑一部之執行而赦免後，五年以內再犯有期徒刑以
上之罪者為要件。又二以上徒刑併執行者，假釋所定最低應執行之期間，合併計算之
。所餘刑期亦應合併計算，於該期間內未經撤銷假釋者，未執行之刑，始以已執行論
，刑事訴訟法第三百七十八條，刑法第四十七條、第七十九條第一項、第七十九條之
一第一項、第三項分別定有明文。是以，在二以上有期徒刑合併（即接續）執行之情
形，經許其假釋出獄者，不論假釋出獄前所執行之期間，是否已逾其中一罪或數罪之
刑期，均應認為尚未執行完畢，斯時，若再犯有期徒刑以上之罪，即不得以累犯論。
本件被告甲○○於八十三年、八十五年間曾犯竊盜、違反麻醉藥品管理條例及肅清煙
毒條例三罪，先後為台灣南投地方法院判處有期徒刑八月、七月、三年二月，後二罪
定應執行之刑為三年六月；竊盜罪所處有期徒刑八月，雖自八十五年六月二十五日起
至八十六年二月二十四日止既已執行完畢，但違反麻醉藥品管理條例所處有期徒刑七
月及肅清煙毒條例所處有期徒刑三年二月定應執行之刑為有期徒刑三年六月，係接續
自八十六年二月二十五日起執行，刑期本應至八十九年七月一日終了。惟八十七年三
月十六日經報奉法務部核准假釋，假釋中付保護管束，被告在保護管束中，又犯毒品
危害防制條例之罪，嗣經撤銷假釋，殘餘刑期尚有二年一月十四日。以上有各該偵查
、審判、執行案卷及法務部八十七年三月十六日法八七矯司字第八五九號核准假釋與
八十八年三月九日八八矯司字第三八四一撤銷假釋函附卷可稽。茲被告復於八十七年
八月二十八日，在台中市○○路與崇德路口，收受綽號「阿忠」所借予之贓車騎用，
觸犯贓物罪，其犯罪時間既仍在假釋期間內，稽之前開說明，前所犯竊盜罪所處有期
徒刑八月尚難認已執行完畢，自不構成累犯。第一審疏察，遽依累犯規定論處，並加
重其刑，原審未加糾正，遽予維持，均有適用法則不當之違法。案經確定，且不利於
被告，非常上訴意旨執以指摘原判決違法，洵有理由，應由本院將原判決及第一審判
決均予撤銷改判，酌情量處如主文第二項所示之刑，以資糾正。
據上論結，應依刑事訴訟法第四百四十七條第一項第一款但書，刑法第三百四十九條
第一項、第四十一條，罰金罰鍰提高標準條例第一條前段，判決如主文。
中      華      民      國    八十九    年      三      月      二      日
                              最高法院刑事第六庭
                                  審判長法官  紀  俊  乾
                                        法官  楊  商  江
                                        法官  黃  正  興
                                        法官  陳  東  誥
                                        法官  張  春  福
      右正本證明與原本無異
                                              書  記  官
中      華      民      國    八十九    年      三      月      六      日


司法院資訊處製作；財團法人民間司法改革基金會備份。
